臺灣苗栗地方法院民事裁定　　　　　　　 100年度護字第93號
聲　請　人　苗栗縣政府
法定代理人　劉政鴻　　
相　對　人　A0000000　.
法定代理人　A0000000F.
　　　　　　A0000000M.
上列當事人間聲請延長安置事件，本院裁定如下：

    主    文
相對人A0000000應交付聲請人安置於聲請人委託之兒童及少年福
利機構。
聲請程序費用新臺幣1,000 元由聲請人負擔。

    理    由
一、聲請意旨略以：聲請人為兒童及少年福利主管機關，於民國
    100 年5 月23日下午4 時接獲苗栗縣警察頭份分局通報稱：
    相對人於當日遭查獲有從事性交易之情事，經聲請人派員至
    該分局陪同偵訊、製作筆錄，相對人確如通報所述，有從事
    性交易之情形，聲請人遂於翌日凌晨3 時依兒童及少年性交
    易防制條例第15條將相對人緊急安置，並依同條例第16條第
    1 項規定提出報告，聲請鈞院裁定繼續安置相對人4 週在案
    。聲請人爰依同條例第17條之規定，提出觀察輔導報告及建
    議處遇方式，聲請鈞院裁定准予將相對人安置於兒童及少年
    福利機構，以維相對人權益等語。
二、主管機關依前條安置後，應於2 週至1 個月內，向法院提出
    觀察輔導報告及建議處遇方式，並聲請法院裁定。又法院依
    審理之結果，認為該兒童或少年有從事性交易者，除有下列
    情形之一者外，法院應裁定將其安置於中途學校，施予2 年
    之特殊教育：一、罹患愛滋病者。二、懷孕者。三、外國籍
    者。四、來自大陸地區者。五、智障者。六、有事實足證較
    適宜由父母監護者。七、其他事實足證不適合中途學校之特
    殊教育，且有其他適當之處遇者。法院就前項所列7 款情形
    ，及兒童或少年有從事性交易之虞者，應分別情形裁定將兒
    童或少年安置於主管機關委託之兒童福利機構、少年福利機
    構、寄養家庭或其他適當醫療或教育機構，或裁定遣送、或
    交由父母監護，或為其他適當處理，並通知主管機關續予輔
    導及協助。兒童及少年性交易防制條例第17條第1 項、第18
    條第2 、3 項定有明文可參。
三、經查，聲請人主張之事實，業據其提出苗栗縣兒童及少年性
    交易追蹤輔導家庭訪查、苗栗縣政府觀察輔導報告書各1 份
    附卷可稽，而依上開關懷中心觀察輔導報告略以：相對人為
    原住民家庭，父母親均從事板模工作，且手足眾多，相對人
    出生後即由母親之表姊收養並定居在台北，生活狀況較原生
    家庭佳，相對人亦能感受到養父母之疼愛，惟相對人國一時
    ，知悉自己身世，並出現行為問題，致使養父母無法教養，
    遂將相對人送回原生家庭，並約定於相對人完成國中學業後
    ，回臺北就讀高中課程。相對人生父生母於96年間離異，但
    仍前後比鄰而居，相對人之原生手足多數與父親同住，其中
    么弟則與母親同住，相對人初返家時亦隨生母同住，至100
    年3 月後則改與生父同住。相對人於國三時，轉至現就讀之
    學校，就讀技藝班，與同案陳姓少年為同班同學，彼此兼有
    親屬關係，然相對人學業成就不佳，在校期間多是睡覺、不
    理會老師，因曠課過多，確定僅能領取結業證書，且交友情
    況複雜，親族間亦多有偏差行為，目前相對人因涉入打架事
    件，受法院裁定保護管束中。相對人於安置期間情緒不穩定
    ，一時難以接受工作人員執行管理工作，並有高度離園念頭
    ，甚至與同案潘性少女策劃離園，但因擔心其他不利結果而
    猶豫未遂，相對人因有保護管束身份，因此擔心後續處遇將
    面臨感化教育而更顯不安，另相對人情緒控制不佳，慣以暴
    力解決問題，常出現口語暴力及穢語、不友善眼神、臉色，
    造成其他學員及工作人員莫大精神壓力。相對人之養父母雖
    表達關心之意，然實際作為消極、被動，不明瞭相對人安置
    原因，亦未積極瞭解；相對人原生家庭狀況不佳，為苗栗縣
    政府兒童保護對象，彼此關係不融洽，對相對人之照顧更顯
    消極，評估相對人家庭照顧及約束功能不佳，綜上相對人偏
    差行為嚴重、交友複雜，甚以暴力行為來因應壓力，且缺乏
    正確身體保護觀，且扭曲以身體換取金錢價值觀，其家庭難
    有約束管教能力，建議將相對人安置於兒童及少年福利機構
    以保障其生活權益，並教導正確觀念等語。另依上開追蹤輔
    導家庭訪視調查報告書略以：相對人家中手足眾多，不易扶
    養，故相對人自幼即由無子嗣之表姨收養，相對人國小階段
    成績尚可，惟自國中階段起學業較為艱深，跟不上班級進度
    ，便對學業不感興趣，學習成就低落，屢次發生偏差行為，
    導致相對人與養父母間發生衝突，後因養父母無法管教，暫
    時讓相對人返家與本生父母同住。相對人曾糾眾鬥毆遭法院
    裁定保護管束。相對人之本生父母已離異，比鄰而居。相對
    人本生父母親皆有酗酒習慣，生父目前末期肝硬化，健康方
    面不甚理想，相對人手足間則因生母酗酒後暴力問題，目前
    皆搬去與生父同住，相對人與其妹妹感情佳，有許多共同朋
    友，其等生父則擔心相對人嚴重偏差行為會影響其妹妹。依
    相對人目前家庭狀況確實無法給予一適當生活環境，且因相
    對人之生父、生母生活態度不積極，又有酗酒習慣，未能給
    予相對人良好學習典範，對相對人雖有約束能力，但多以責
    備或打罵方式，引發相對人反彈、排斥，使相對人不願待在
    家裡，其管束方式適得其反，造成反效果，無法達到管教目
    的。相對人家族成員眾多，然多有偏差行為，未有適當典範
    ，可協助教育相對人，故相對人返家後，其生活環境短期間
    內仍無法改善。相對人之養父母雖有意接回相對人，然擔心
    相對人未有改變，養父母仍無法約束相對人，皆是一大隱憂
    ，相對人正值青少年時期，欲求同儕認同，其交友狀況複雜
    ，亦影響其認知及價值觀之正確性，若相對人返家後，依舊
    會因缺乏判斷力而受其影響。綜上敘述，相對人家庭功能薄
    弱，家族及交友環境複雜，其自身觀念偏差，基本認知不足
    ，缺乏法律相關概念，為免相對人落入從事性交易或之虞之
    循環，建議依兒童及少年性交易防制條例第18條之規定，裁
    定安置於中途學校，施予2 年之「特殊教育」，導向其建立
    正確價值觀，改善偏差認知等語。本院審酌聲請人提出之觀
    察輔導報告，認相對人個性情緒不穩定，且因交友不慎，以
    致未有正確角色模仿學習，進而導致社會價值有所偏差，且
    曾因糾眾鬥毆，遭法院裁定保護管束，此次透過身體來某取
    金錢，對於正確之社會價值觀尚未建立妥適，缺乏是非判斷
    能力，處於價值偏差、缺乏規範環境，目前仍有繼續從事性
    交易之虞，且相對人生父母親離異彼此關係不佳，而養父母
    則教養態度消極，均無法善盡照顧扶養與教導之親職，是相
    對人家庭無法提供足夠的支持及管教功能，另相對人雖曾因
    聚眾鬥毆，遭法院強制介入處遇，然其並未因此更正偏差行
    為，偏差觀念有待矯正。為輔導其建立其自我保護、自我約
    束及正確之價值觀，並提供其穩定之生活照護環境，故宜將
    相對人安置於兒童及少年福利機構，以矯正其偏差行為，並
    建立其正確之價值觀及生活常規，是聲請人之聲請核屬有據
    ，應予准許。
四、依非訟事件法第21條第1 項，裁定如主文。
中    華    民    國    100   年     7    月    1     日
                  家事庭       法  官  李麗萍
以上正本係照原本作成。
如對本裁定抗告須於裁定送達後10日內向本院提出抗告狀，並繳
納抗告費用新台幣1,000元。
                               書記官  陳慧玲
中    華    民    國    100   年     7    月    1     日